【裁判字號】    92,台上,2875
【裁判日期】    920529
【裁判案由】    懲治盜匪條例
【裁判全文】
最高法院刑事判決                              九十二年度台上字第二八七五號
    上訴人  台灣高等法院高雄分院檢察署檢察官
    被  告  甲○○
右上訴人因被告懲治盜匪條例案件，不服台灣高等法院高雄分院中華民國八十九年十
二月二十七日第二審更審判決（八十九年度上更(一)字第四０二號，起訴案號：台灣屏
東地方法院檢察署八十六年度偵字第四二三０號），提起上訴，本院判決如左：
    主  文
上訴駁回。
    理  由
按刑事訴訟法第三百七十六條所列各罪之案件，經第二審判決者，不得上訴於第三審
法院，法有明文。不得上訴於第三審法院之案件，即以第二審為終審法院。案件是否
屬於刑事訴訟法第三百七十六條所列各罪之範圍，固不以起訴書所記載之法條為據，
亦不以第二審判決時所適用法條，為唯一之標準，而應以起訴書狀所記載之事實為準
，並應視當事人在第二審言詞辯論終結前對於罪名有無提出爭執，以為審斷。又行為
後因法律有變更，致裁判時之法律與裁判前之法律與其得否上訴於第三審法院之限制
規定不同時，應以裁判時應適用之法律，依刑法第二條第一項規定，就最有利於行為
人之法律規定以定之。如依舊法之規定得上訴於第三審，新法之規定不得上訴，而依
刑法第二條第一項規定為比較之適用，應適用新法之規定處罰者；或如依舊法之規定
不得上訴於第三審，新法之規定得上訴，而依刑法第二條第一項規定為比較之適用，
應適用舊法之規定處罰者，自均不得上訴於第三審法院。本件被告甲○○犯藏匿人犯
罪，原審係依刑法第一百六十四條第一項論處罪刑，其最重本刑為二年以下有期徒刑
，屬刑事訴訟法第三百七十六條第一款之案件，既經第二審判決，自不得上訴於第三
審法院。檢察官上訴意旨雖以起訴書記載之犯罪事實，已敘明被告明知張榮勝係涉嫌
擄人勒贖等案件，而遭警方追緝中之人犯，張榮勝於民國八十六年五月二十日因車禍
受傷，被告竟將其帶往醫院，假冒曾志明之名義就醫，而使張榮勝隱避，隨即將其帶
往洪淑華住處養病，而藏匿人犯等情。係認被告涉犯行為時之懲治盜匪條例第五條第
一項第三款之藏匿盜匪罪嫌，其法定本刑為無期徒刑或七年以上有期徒刑，為得上訴
於第三審法院之罪，並不因起訴法條誤引為刑法第一百六十四條第一項之藏匿人犯罪
而受影響等語。惟查藏匿盜匪罪，於被告行為時，懲治盜匪條例第五條第一項第三款
及刑法第一百六十四條第一項同有處罰之規定，因懲治盜匪條例為刑法之特別法，依
特別法優於普通法之法律適用原則，固應適用懲治盜匪條例之規定論處。然被告行為
後該條例已於九十一年一月三十日公布廢止，有關藏匿盜匪罪，自應回歸適用刑法第
一百六十四條第一項之規定，但因其廢止前後均有刑罰規定，仍屬行為後法律變更。
故縱認被告之行為係藏匿盜匪，仍應依刑法第二條第一項之規定，比較新舊法而適用
有利於被告之刑法第一百六十四條第一項論處，無再適用懲治盜匪條例第五條第一項
第三款之餘地。雖檢察官於懲治盜匪條例廢止前之九十年一月十九日提起上訴，揆諸
首開說明，仍不得上訴於第三審法院。上訴人向本院提起上訴，自為法所不許，應予
駁回。
據上論結，應依刑事訴訟法第三百九十五條前段，判決如主文。
中      華      民      國    九十二    年      五      月    二十九    日
                              最高法院刑事第三庭
                                  審判長法官  董  明  霈
                                        法官  林  茂  雄
                                        法官  王  居  財
                                        法官  張  祺  祥
                                        法官  池  啟  明
      右正本證明與原本無異
                                              書  記  官
中      華      民      國    九十二    年      六      月      五      日


司法院資訊處製作；財團法人民間司法改革基金會備份。
